【裁判字號】    95,訴,453
【裁判日期】    950724
【裁判案由】    毒品危害防制條例
【裁判全文】
臺灣基隆地方法院刑事判決               95年度訴字第453號
公  訴  人  臺灣基隆地方法院檢察署檢察官
被      告  甲○○
上列被告因違反毒品危害防制條例案件，經檢察官提起公訴（95
年度毒偵字第809號），被告為有罪之陳述，本院合議庭裁定由
受命法官獨任以簡式審判程序進行審理，並判決如下：
    主  文
甲○○施用第一級毒品，累犯，處有期徒刑捌月，扣案之第一級
毒品海洛因（淨重零點零參公克），沒收銷燬之；注射針筒壹支
、殘渣袋壹只，沒收；又施用第二級毒品，累犯，處有期徒刑參
月。應執行有期徒刑拾月，扣案之第一級毒品海洛因（淨重零點
零參公克），沒收銷燬之；注射針筒壹支、殘渣袋壹只，沒收。
    事  實
一、甲○○前因2次施用毒品案件，經觀察、勒戒後，均認無繼
    續施用毒品之傾向，經臺灣基隆地方法院檢察署檢察官於
    88年10月16日及89年1月24日，分別以88年度偵緝字第448號
    、88年度毒偵字第582號及89年度毒偵字第109號為不起訴處
    分確定。復因施用第2級毒品，經裁定令入戒治處所施以強
    制戒治，於90年10月1日期滿執行完畢，由臺灣基隆地方法
    院檢察署檢察官聲請簡易判決處刑，本院於89年7月27日以
    89年度基簡字第356號判決判處有期徒刑6月確定，並於91年
    9月6日執行完畢。詎其猶不知悔改於其戒治期滿執行完畢後
    ，5年內復基於施用第二級毒品之犯意，於95年4月6日晚上6
    時許，在基隆市○○路之國光汽車客運股份有限公司之公廁
    內，將安非他命放在鋁箔紙上燒烤方式，施用安非他命1次
    ；旋又另基於施用第一級毒品之犯意，以針筒注射方式，在
    同一地點，施用第1級毒品海洛因1次。嗣於95年4月6日晚上
    9時20分許，為警在基隆市○○路35號前查獲，並扣得海洛
    因1包（淨重0.03公克）、殘渣袋1只及注射針筒1支。
二、案經基隆市警察局第一分局報告報告臺灣基隆地方法院檢察
    署檢察官偵查起訴。
    理  由
壹、程序事項
    查本件被告甲○○所犯者非為死刑、無期徒刑、最輕本刑為
    3 年以上有期徒刑之罪或高等法院管轄第一審案件，其於準
    備程序進行中，先就被訴事實為有罪之陳述，經告知其簡式
    審判程序之旨，並聽取公訴人、被告之意見後，本院業已依
    刑事訴訟法第273條之1第1項之規定，裁定由受命法官獨任
    以簡式審判程序進行本案之審理。
貳、實體事項
一、前揭事實業據被告於本院審理時坦承不諱，並有扣案之第一
    級毒品海洛因（淨重0.03公克）、殘渣袋1只、注射針筒1支
    可憑。而被告查獲後於95年4月6日22時40分為警所採集之尿
    液檢體，經送請昭信科技顧問有限公司檢驗，結果呈海洛因
    之嗎啡陽性反應（由於海洛因在人體內會代謝成嗎啡，因此
    涉嫌海洛因之吸食者，係檢驗其尿液中之嗎啡反應）、安非
    他命、甲基安非他命陽性反應，有該公司95年4月25日濫用
    藥物尿液檢體檢驗報告1紙附卷可稽，足見被告自白施用第
    一級毒品海洛因、第二級毒品安非他命之情節，與事實相符
    ，應可採信。又被告前因施用毒品案件，經2次觀察、勒戒
    後，認無繼續施用毒品之傾向，由臺灣基隆地方法院檢察署
    檢察官為不起訴處分確定。復因施用毒品案件，經裁定送強
    制戒治，於90年10月1日期滿執行完畢，亦有臺灣高等法院
    被告前案紀錄表附卷足佐。綜上所陳，本案事證明確，被告
    於強制戒治執行完畢後，5年以內再犯施用毒品之犯行，堪
    可認定，應依法論科。
二、論罪科刑：
(一)、查海洛因、安非他命分別係毒品危害防制條例所列管之第一
    級、第二級毒品，此為該條例第2條第2項第1款、第2款所明
    定；又犯毒品危害防制條例第10條施用毒品之罪者，檢察官
    應聲請法院裁定，令被告入勒戒處所觀察、勒戒，經觀察、
    勒戒後，無繼續施用毒品之傾向者，應即釋放，並由檢察官
    為不起訴處分，有繼續施用毒品之傾向者，則由檢察官先聲
    請法院裁定令入戒治處所施以強制戒治，俟強制戒治期滿，
    再行釋放，並由檢察官為不起訴處分；而依前開規定觀察勒
    戒或強制戒治執行完畢釋放後，5年內再犯施用毒品之罪者
    ，檢察官應依法追訴，毒品危害防制條例第20條第1項、第2
    項、第23條第2項分別定有明文。
(二)、修正後刑法第2條第1項規定：「行為後法律有變更者，適用
    行為時之法律。但行為後之法律有利於行為人者，適用最有
    利於行為人之法律」。被告行為後，刑法第51條業於民國94
    年1月7日修正公布，並於95年7月1日施行，修正前刑法第51
    條規定：「數罪併罰，分別宣告其罪之刑，依左列各款定其
    應執行者：」其中第5款規定：「宣告多數有期徒刑者，於
    各刑中之最長期以上，各刑合併之刑期以下，定其刑期。但
    不得逾二十年。」修正後刑法第51條第5款規定：「宣告多
    數有期徒刑者，於各刑中之最長期以上，各刑合併之刑期以
    下，定其刑期。但不得逾三十年。」比較結果，修正後刑法
    並非較有利於行為人，依刑法第2條第1項前段之規定，仍應
    依修正前刑法，定其應執行之刑。
(三)、核被告於強制戒治執行完畢後，5年以內再犯施用第一級毒
    品海洛因、第二級毒品安非他命之行為，係犯毒品危害防制
    條例第10條第1項之施用第一級毒品罪、同條第2項之施用第
    二級毒品罪。被告持有第一級毒品海洛因、第二級毒品安非
    他命之低度行為，應為施用毒品之高度行為所吸收，均不另
    論罪。又被告所犯上開二罪，犯意各別，行為互殊，應予分
    論併罰。查被告前曾受如事實欄所載有期徒刑之執行，此有
    臺灣高等法院被告前案紀錄表附卷可考，其於有期徒刑執行
    完畢後5年以內，再犯本件最重本刑為有期徒刑以上之刑之
    罪，為累犯，應遞予加重其刑。本院審酌被告犯罪之動機、
    吸食頻率、曾有施用毒品之前科仍不知戒除，惟犯罪後坦承
    犯行、態度良好，且所犯之施用毒品犯行乃戕害自己身心健
    康，並未危及他人等一切情狀，分別量處如主文所示之刑，
    並定其應執行之刑。
(四)、末查，扣案白粉2包（總淨重0.03公克、總空包裝重0.35公
    克），屬毒品危害防制條例所明定列管之第一級毒品海洛因
    ，此有法務部調查局95年5月23日調科壹字第320003721號鑑
    定通知書在卷可憑，自應依毒品危害防制條例第18條第1項
    前段之規定，宣告沒收銷燬之。另扣案之殘渣袋1只及注射
    針筒1支雖非專供施用毒品之器具，然屬被告所有供施打海
    洛因所用之物，業據被告供明無誤，爰依刑法第38條第1項
    第2款之規定宣告沒收。
據上論斷，應依刑事訴訟法第273條之1第1項、第299條第1項前
段，毒品危害防制條例第10條第1項、第2項、第18條第1項前段
，刑法第2條第1項、第11條前段、第47條、修正前第51條第5款
、第38條第1項第2款，判決如主文。
本案經檢察官乙○○到庭執行職務。
中    華    民    國    95    年    7     月    24    日
                  刑事第二庭法  官  陳伯厚
以上正本證明與原本無異。
對於本件判決如有不服，應於收受送達後10日內，向本院提出
上訴書狀，上訴於臺灣高等法院，並按他造當事人之人數附具繕本。
中    華    民    國    95    年    7     月    24    日
                            書記官  明祖斌
附錄論罪法條：
毒品危害防制條例第10條
施用第一級毒品者，處 6 月以上 5 年以下有期徒刑。
施用第二級毒品者，處 3 年以下有期徒刑。


司法院資訊處製作；財團法人民間司法改革基金會備份。
